【裁判字號】    99,聲,4942
【裁判日期】    991217
【裁判案由】    聲請回復原狀
【裁判全文】
臺灣臺中地方法院刑事裁定              99年度聲字第4942號
聲  請  人
即  被  告  周兆宏
上列聲請人即被告因詐欺案件，不服本院中華民國99年11月18日
99年度易字第3276號第一審刑事判決（99年度偵字第17547號）
，於逾上訴期間後聲請回復原狀，並補行上訴，本院裁定如下：
    主  文
回復原狀之聲請及上訴均駁回。
    理  由
一、聲請及上訴意旨略以：聲請人即被告周兆宏（下稱聲請人）
    因詐欺案件，原擬於法定期間內上訴，惟因於民國99年11月
    2日出國，於同年12月4月始回國，致遲誤上訴期間，守衛室
    收到判決書未立即通知聲請人，上訴人亦未授權守衛室收受
    判決書，故實際收受判決書之日期應自99年12月4日起算，
    為此依刑事訴訟法第68條之規定，聲請回復原狀並提出上訴
    云云。
二、按非因過失，遲誤上訴、抗告或聲請再審之期間，或聲請撤
    銷或變更審判長、受命推事、受託推事裁定或檢察官命令之
    期間者，於其原因消滅後5日內，得聲請回復原狀；非因過
    失遲誤期間之原因及其消滅時期，應於書狀內釋明之，刑事
    訴訟法第67條第1項、第68條第2項分別定有明文。復按，送
    達文書由司法警察或郵政機關行之，又刑事訴訟之送達，除
    有特別規定外，準用民事訴訟法之規定，刑事訴訟法第61條
    、第62條分別定有明文。另依民事訴訟法第136條第1項前段
    規定：送達於應受送達人之住居所、事務所或營業所行之。
    同法第137條第1項規定：送達於住居所、事務所或營業所不
    獲會晤應受送達人，得將文書付與有辨別事理能力之同居人
    或受僱人。
三、經查：
(一)、本件聲請人即被告周兆宏因詐欺案件，經本院於99年11月18
    日以99年度易字第3276號判決在案，此有上開刑事判決乙份
    在卷足按。而聲請人自96年5月7日起，即設籍在臺中市○○
    區○○路2段31之29號6樓，有個人基本資料查詢結果在卷可
    稽，聲請人亦於本院陳明其戶籍設在上址，是本院將前開刑
    事判決正本寄送至聲請人上開戶籍地址之臺中市○○區○○
    路2段31之29號6樓，職司送達之郵務人員於99年11月23日至
    該處時，雖未能會晤聲請人本人，惟已將該判決正本交由該
    址大樓我愛我家管理委員會委任之鴻誠保全有限公司派駐於
    該大樓之管理員吳木水以聲請人之受僱人名義簽收，此有本
    院送達證書1份及我愛我家管理委員會99年12月13日（99）
    家管許管字第991213號函在卷可憑，是上開判決正本既已交
    由聲請人住處大廈中各住戶共同僱用之管理員收受，揆諸前
    揭說明，該管理員簽收該等訴訟文書之效力，自與送達聲請
    人本人相同，從而，本院上開刑事判決應於吳木水收受上開
    判決正本之日，即99年11月23日發生送達之效力。則聲請人
    至遲應於判決發生送達效力後10日上訴期間內提起上訴，而
    依聲請人之住所本件無在途期間之問題，則聲請人至遲應在
    99年12月3日以前提出上訴；而查，聲請人遲至99年12月6日
    始向本院提出上訴，有刑事上訴狀上所蓋本院收件之章足憑
    ，其上訴顯已逾期。又按一般公寓大廈管理委員會代表住戶
    僱用或委任管理員協助公寓大廈事務之進行，亦包括信件之
    收受，是本件派駐於聲請人住所大樓之管理員吳木水自屬受
    僱於全體住戶（包括聲請人）而有全體住戶之概括授權收受
    上開判決書之權限無訛，聲請人辯稱其未授權大樓管理員收
    受判決云云，應非可採。
(二)、又聲請人辯稱其係因出國，至同年12月4日始返國，才遲誤
    上訴期間，其因出國而無法提起上訴，上訴期間應自其回國
    之日起算云云。查，聲請人於99年11月2日出境，於同年12
    月4日入境乙節，有聲請人之入出境查詢結果在卷可憑，應
    屬事實。然而，本案於99年11月1日經本院審理後辯論終結
    ，並當庭宣示將於同年11月18日宣判，有本院審判筆錄在卷
    足參，是聲請人應可預期判決書於宣判後將送達住所地，且
    縱聲請人已出國，依今日通訊設備發達之程度，聲請人亦能
    隨時注意判決有無送達，而聲請人亦曾自大陸地區撥打電話
    至管理室表示其會親自領取，亦有上開管理委員會函附之住
    戶掛號郵件登記簿在卷可憑，故本件聲請人係應注意並能注
    意而未注意，致逾上訴期間，核係由於其自己之過失，自難
    據為聲請回復原狀之理由。應認其遲誤係因自身過失所致，
    其回復原狀之聲請，於法不合，應予駁回。本件上訴，應認
    已逾上訴期間，不合法律上之程式，應併予駁回。
據上論斷，應依刑事訴訟法第69條第1項前段、第362條前段，裁
定如主文。
中    華    民    國    99    年    12    月    17    日
                  刑事第八庭          法  官  李慧瑜
上正本證明與原本無異。
如不服本裁定，應於裁定送達後5日內向本院提出抗告狀。
                                      書記官  張雅慧
中    華    民    國    99    年    12    月    17    日

司法院資訊處製作；財團法人民間司法改革基金會備份。
